【裁判字號】    98,上易,1740
【裁判日期】    981112
【裁判案由】    詐欺
【裁判全文】
臺灣高等法院臺中分院刑事判決        98年度上易字第1740號
上  訴  人
即  被  告  甲○○
上列上訴人因詐欺案件，不服臺灣臺中地方法院98年度易字第
3051號中華民國98年10月21日第一審判決（起訴案號：臺灣臺中
地方法院檢察署98年度偵字第17011號），提起上訴，本院判決
如下：
    主  文
上訴駁回。
    理  由
一、按不服地方法院之第一審判決而上訴者，須提出上訴書狀，
    並應敘述具體理由，刑事訴訟法第三百六十一條第一項定有
    明文，此為上訴必備之程式；而所謂「具體理由」，必係依
    據卷內既有訴訟資料或提出新事證，指摘或表明第一審判決
    有何採證認事、用法或量刑等足以影響判決本旨之不當或違
    法，而構成應予撤銷之具體事由，始克當之（例如：依憑證
    據法則具體指出所採證據何以不具證據能力，或依憑卷證資
    料，明確指出所為證據證明力之判斷如何違背經驗、論理法
    則）；倘僅泛言原判決認定事實錯誤、違背法令、量刑失之
    過重或輕縱，而未依上揭意旨指出具體事由，或形式上雖已
    指出具體事由，然該事由縱使屬實，亦不足以認為原判決有
    何不當或違法者（例如：對不具有調查必要性之證據，法院
    未依聲請調查亦未說明理由，或援用證據不當，但除去該證
    據仍應為同一事實之認定），皆難謂係具體理由，俾與第二
    審上訴制度旨在請求第二審法院撤銷、變更第一審不當或違
    法之判決，以實現個案救濟之立法目的相契合，並節制濫行
    上訴（最高法院97年度台上字第892號刑事判決參照）。次
    原審法院認為上訴不合法律上之程式者，應以裁定駁回之。
    第二審法院認為上訴書狀未敘述理由或上訴有第三百六十二
    條前段之情形者，應以判決駁回之。又分別為刑事訴訟法第
    三百六十二條、第三百六十七所明定。再第三百六十七條之
    判決，得不經言詞辯論為之。同法第三百七十二條亦定有明
    文。
二、本件原判決以被告甲○○於民國98年3月25日中午12時許，
    在臺中火車站對面之7─11便利商店前，將自己所有之台新
    國際商業銀行桃園分行（以下簡稱台新銀行）帳號00000000
    000000號帳戶，連同開立於第一銀行桃園分行、富邦商業銀
    行桃園分行等共3帳戶之存摺、提款卡（含密碼），以新臺
    幣（下同）共8000元代價，出租1個星期予犯罪集團自稱「
    阿明」之不詳姓名、年籍之年約30餘歲之成年男子所指派之
    人（於交付存簿當時，該男子有當場交付3000元給甲○○，
    因甲○○於開立上開3個帳戶時，每個帳戶係以1000元開戶
    ，所以該男子先還甲○○前開之開戶款3000元，惟後來甲○
    ○稱未取得其等原先約定好之其出租3帳戶之代價8000元。
    ）。嗣該姓名年籍不詳之人所屬詐欺集團在收受前開存摺、
    提款卡及密碼後，旋共同基於意圖為自己不法所有之犯意聯
    絡，而為如下之詐欺行為：（1）、以致乙○○於98年3 月
    25日，在其位於臺中縣太平市之住處，以自有電腦聯結上網
    際網路後，在「FOXY」網站上見有自稱「雯雯」之詐騙集團
    成員以援助交際為由詐財，並致使乙○○亦因之陷於錯誤，
    而於同年月28日下午14時至21時間，分別5次在臺中縣、市
    之金融機構，以自動櫃員機（即ATM）轉帳方式，共匯出4
    萬1446元至詐騙集團所指示之帳戶內，其中第1筆及第2筆乙
    ○○係在位於臺中市○○○路○段308號之台新銀行中港分行
    ，以ATM轉帳方式，分別匯出4000元及6000元至甲○○所有
    之前開台新銀行帳戶內，均迅即為犯罪集團成員提領一空。
    嗣乙○○察覺有異，立即發現為騙局，並正式報警處理。（
    2）、於98年3月28日晚上某時，自稱「曉捷」以MSN與在臺
    南市○區○○街373巷12號住處上網之丙○○聊天，並佯稱
    可進行援交，然需依指示匯款云云，使丙○○陷於錯誤，於
    98年3月28日晚上21時13分以現金存款2000元至上揭甲○○
    之台新銀行帳戶內，旋遭該犯罪集團成員提領一空等事實，
    為被告坦承不諱，被告雖矢口否認有何前揭幫助詐欺之犯行
    ，辯稱：伊當時伊與綽號阿明之人約定租賃帳戶是要用來使
    用職棒簽賭所使用，但伊沒有幫助詐欺之犯罪意圖云云。惟
    查被告就其所有台新銀行帳戶如何交由「阿明」使用，先後
    供述均不一，已難採信。而上開帳戶後，嗣後均遭詐欺集團
    成員以提款卡提款之方式提領一空等情，而存摺、提款卡等
    於身分上、交易上係具有重要憑信之文件，被告於遭他人盜
    用後，並無向警察機關報案之相關紀錄，被告既係成年人且
    智力成熟之人，對此應知之甚詳，竟仍將其銀行存摺、提款
    卡、密碼等提供不詳姓名年籍之人，而該人果然據以為犯詐
    欺取財罪之出入帳戶，足見被告有容任該人利用其帳戶犯詐
    欺取財罪之不確定故意，允無疑義。因而認被告所辯不可採
    ，而論以刑法第30條第1項前段、刑法第339條第1項之幫助
    詐欺取財罪。處有期徒刑貳月，如易科罰金，以新臺幣壹仟
    元折算壹日。已詳述所憑之證據及其認定之理由。經形式上
    觀察，核無不合。
三、上訴意旨仍執陳詞辯稱：伊當時伊與綽號阿明之人約定租賃
    帳戶是要用來使用職棒簽賭所使用，但伊沒有幫助詐欺之犯
    罪意圖云云。然被告於原審已為同一辯解，原判決亦於判決
    理由詳敘被告上開辯解不可採之理由，有如前述，核原判決
    依憑卷內全部證據資料，詳述其認定上訴人犯罪之理由，於
    法並無不合，亦為本院所認同。上訴意旨，僅執原詞，泛言
    原判決認定事實錯誤，而未依上揭意旨指出足以影響判決本
    旨之不當或違法，而構成應予撤銷之具體事由，難謂係具體
    理由，應認其上訴顯然違背法律上之程式，應予駁回，並不
    經言詞辯論為之。
四、據上論斷，應依刑事訴訟法第三百六十七條前段、第三百七
    十二條，判決如主文。
中    華    民    國    98    年    11    月    12    日
            刑事第四庭    審判長法  官  洪  耀  宗
                                法  官  許  文  碩
                                法  官  蔡 王 金 全
上列正本證明與原本無異。
不得上訴。
                                書記官  金  珍  華
中    華    民    國    98    年    11    月    13    日


司法院資訊處製作；財團法人民間司法改革基金會備份。
